【裁判字號】    90,上易,1228
【裁判日期】    900911
【裁判案由】    賭博
【裁判全文】
臺灣高等法院臺南分院刑事判決          九十年度上易字第一二二八號  Ａ
      上  訴  人  臺灣臺南地方法院檢察署檢察官
      被      告  丁  ○  ○
      選任辯護人  蘇  明  道
      被      告  乙  ○  ○
右上訴人因被告等賭博案件，不服臺灣臺南地方法院九十年度易字第一０００號中華
民國九十年七月四日第一審判決（起訴案號：臺灣臺南地方法院檢察署九十年度偵字
第三三九九號），提起上訴，本院判決如左：
      主      文
上訴駁回。
      理      由
一、公訴意旨略以：被告丁○○自民國（下同）八十九年九月一日起，在台南市○○
    路○段二二八巷六之一號，其經營之「金滿意電子遊戲場」內，設置電動賭博機
    具「賽馬」、「小瑪莉」、「沙漠風暴」、「滿貫大亨」、「皇冠迷十三」、「
    撲克五支」、「７ＰＫ」等共二十七台，連續與不特定人賭博財物，其賭博方法
    係以開分之方式（十比一或一比一），視賭客與機台對打後所餘分數兌換一定比
    率之金錢；其另僱請被告丙○○及甲○○分別擔任該遊戲場之管理及兌換財物、
    負責洗分等工作，並以此為常業。嗣於九十年三月十二日十六時許，適有被告乙○○在該處以「滿貫大亨」及「皇冠迷十三」等機台賭博財物，於洗分結算贏得
    新台幣（下同）二千二百元後向甲○○兌換，由甲○○將上開賭資藏於香煙盒內
    置放於該遊戲場之洗手間，乙○○前往拿取時當場為警查獲，扣得前開電動賭博
    機具二十七台及賭資二千二百元，因認被告丁○○、甲○○、丙○○共同涉有刑
    法第二百六十七條之常業賭博罪嫌，被告乙○○涉有刑法第二百六十六條第一項
    前段之賭博罪嫌等語。
二、按犯罪事實應依證據認定之，無證據不得推定其犯罪事實；又不能證明被告犯罪
    者，即應諭知無罪之判決，刑事訴訟法第一百五十四條、第三百零一條第一項分
    別定有明文。又認定不利於被告之事實，須依積極證據，苟積極證據不足為不利
    於被告事實之認定時，即應為有利於被告之認定，更不必有何有利之證據（最高
    法院三十年上字第八一六號判例參照）。再事實之認定，應憑證據，如未能發現
    相當證據，或證據不足以證明，自不能以推測或擬制之方法，為裁判基礎（最高
    法院四十年台上字第八六號判例參照）。
三、公訴人認被告丁○○、甲○○、丙○○涉犯有上開共同常業賭博犯行，及被告乙○○涉有普通賭博犯行，無非以被告甲○○、乙○○二人於偵查中均供承渠所輸
    贏係二百二十分，被告乙○○於警局詢問中且供述：伊贏至二百二十分後，折現
    金為二千二百元等語，參以警方在被告乙○○手上查獲之款項金額亦為二千二百
    元等情及查獲本件之員警已就案發前後之情形報告甚詳，有報告書及刑事案件現
    場紀錄各一紙附於警卷可資佐證，足見被告等人嗣後所持未兌換金錢賭博財物之
    辯解，顯係事後圖卸刑責之詞，均難採信。此外，本件復有上開電動賭博機具及
    賭資扣案可資佐證等由為其論據。
四、被告丁○○、甲○○、丙○○、乙○○自始至終均堅決否認有何賭博犯行，均辯
    稱「金滿意電子遊戲場」乃領有執照，合法經營之遊戲場，被告乙○○當天雖有
    到店內打玩電子遊戲機，但並無兌換金錢之賭博行為，香煙及盒內之金錢是乙○○自己的，並非店內物品等語。經查：
（一）被告丁○○經營之「金滿意電子遊戲場」業於八十九年八月七日完成營業登記
      之電子遊戲場業，有台南市政府電子遊藝場營業級別證附卷可稽。而被告丁○○、甲○○、丙○○自警訊、原審偵審中迄至本院審理時，均否認有公訴人所
      指之賭博犯行，又查無其他積極證據足認被告丁○○、甲○○、丙○○自八十
      九年九月一日起至九十年三月十一日止，有何以店內機具與不特定人賭博之犯
      行，因此，自不能以警方於九十年三月十二日查獲被告四人有疑似賭博之行為
      ，而推定被告丁○○、甲○○、丙○○在九十年三月十一日以前即有常業賭博
      之犯罪行為。
（二）且查，本件當日查獲之警員戴景洲等人於查獲報告書雖記載：「劉員（即乙○○）第二次告之櫃檯計分員林女（即甲○○）洗分，林女於檢視該電子遊戲機
      具（皇冠迷十三）之分數，走回櫃檯後將一盒七星牌之香煙盒置於該店內廁所
      旁之壁櫥內，劉員隨後至上址取得該煙盒，並於清點金額時，當場為本局探訪
      小組成員戴景洲在劉員手中查獲，茲有新台幣二千二百元為證﹕﹕」等語。惟
      按司法警察官本於其職務作成之報告文書，或係基於他人之陳述而作成，或係
      基於其本身之見聞而撰具，均無從由法院依直接及言詞審理方式加以調查，應
      無證據能力（最高法院九十年度台上字第一０四號判決參照），準此，上開報
      告書自不能作為認定被告犯罪之證據。嗣經原審法院傳訊證人即本件查獲警員
      戴景洲證稱：「乙○○玩到後來，就請甲○○過來，甲○○有用鑰匙動他的機
      器，這時乙○○走到我身邊的一個檯子後面，看我跟另外一個人在玩。這時甲○○走回櫃台，蹲了下去不曉得在做什麼，後來又起身往廁所的方向走。當她
      走回櫃台時，乙○○就往廁所走，當他推開廁所的第一道推門時，我從外面看
      到他從壁櫥將香煙盒拿出來，再把錢從香煙盒裡拿了出來，再將香煙盒放回櫃
      子裡，正在清點時，我就把錢拿起來：：因為距離很遠，我沒有看到甲○○從
      櫃台拿香煙或拿錢：：因為視線被樓梯擋住了，所以沒有看到甲○○有推廁所
      的第一道推門進去：：報告書有誤繕」。由是，證人戴景洲既未看到被告甲○○有從櫃台拿取香煙盒或金錢的行為，又未看到甲○○確有進入廁所第一道推
      門內，且其站立位置與櫃檯既有距離，視線又有死角，判斷已難精確，因此，
      依其證言，實難確認香煙盒內的金錢確是被告甲○○自櫃檯處取出後再行置放
      。再者，當日警員戴景洲並不知道被告乙○○打玩機具之結果究為輸贏﹖且其
      終局贏分究係多少﹖業據證人戴景洲證述在卷，則如何推知被告乙○○自香煙
      盒內拿取之金錢，確與其打玩機具之結果有關﹖雖然公訴人以被告乙○○於警
      訊中供述伊贏至二百二十分後折現金為二千二百元等語，恰與被告乙○○手上
      查獲之款項金額相符，而認為該筆金錢為賭博之贏款。惟查，被告乙○○於警
      訊之供述為：「我先玩滿貫大亨，以五百元開五十分（十比一），贏至二百二
      十分後，折現金為二千二百元，再以二千二百元內之一千元把玩皇冠迷十三，
      開分一千分（一比一）把玩，直到全部洗分後，才被警方查獲，今日贏七百分
      左右，如折現金可得七百元。把玩電玩，如不玩機台內之分數，可寄分，不可
      兌換現金。」，揆其真意，被告乙○○所稱分數折現金等語，顯係因「滿貫大
      亨」與「皇冠迷十三」之開分基準不同，為解釋二種機具之換算方式，故以金
      錢概念折算，並非自白有以分數折換現金之行為至明。況且，如以終局之贏分
      七百分計算，亦與被告乙○○自香煙盒內取得之現金不符，亦難推論其手上現
      金與打玩店內機台有關。從而，既乏積極證據證明被告乙○○於九十年三月十
      二日有在「金滿意電子遊戲場」內以店內機台賭博之行為，且不能證明香煙盒
      內之金錢確是被告甲○○以贏分折算後置放，尚難以被告甲○○有自櫃檯處走
      向廁所方向，既被告乙○○有自廁所旁之壁櫥內取出香煙盒內之金錢等行為外
      觀，推定二者關聯，而認為被告丁○○、甲○○、丙○○、乙○○有前揭賭博
      犯行。
五、綜上所述，被告等人上開所辯，尚非無可採取。此外，復查無其他積極證據足證
    被告等人涉有何犯行，揆諸首開說明，應認本件尚與常業賭博或普通賭博等罪之
    成立要件不合，故被告等人被訴犯罪應屬不能證明，原審因均予諭知無罪，本院
    經核其認事用法，均無不合。檢察官上訴意旨尚執警員戴景洲於原審所作上開證
    詞以推測被告等人有上開賭博犯行，顯無理由，應予駁回。
據上論斷，應依刑事訴訟法第三百六十八條，判決如主文。
本案經檢察官邱克斌到庭執行職務。
中    華    民    國      九十      年      九      月        十一      日
                                  臺灣高等法院臺南分院刑事第一庭
                                      審判長法官  鄭    文    肅
                                            法官  黃    三    哲
                                            法官  王    浦    傑
右正本證明與原本無異。
不得上訴。
                                      法院書記官  蔡    振    豐
中    華    民    國      九十      年      九      月        十三      日


司法院資訊處製作；財團法人民間司法改革基金會備份。
